臺灣高等法院刑事判決　　　　　　　　　　　　　九十一年度上易字第二二二六號
　　上　訴　人
　　即　被　告　丙○○
右上訴人因公共危險案件，不服臺灣臺北地方法院九十年度易字第一五六三號，中華
民國九十一年六月二十八日第一審判決（聲請簡易判決處刑案號：臺灣臺北地方法院
檢察署九十年度偵字第一０三八六號）提起上訴，本院判決如左：
    主  文
上訴駁回。
    事實及理由
一、本案經本院審理結果，認第一審以上訴人即被告丙○○犯係犯刑法第一百七十三
    條第二項之失火燒燬現供人使用之住宅罪，判處拘役五十日，並諭知易科罰金折
    算之標準為三百元折算一日，認事用法及量刑均無不當，應予維持，並引用第一
    審判決書記載之事實、證據及理由（如附件）。
二、被告之上訴意旨雖以：那時伊等已經去吃飯了，那時房屋是空的，也不知道是否
    有別人進去，所以不能說起火就是伊等工作引起的，伊等人也不在那裡，也不能
    說屋主看到火從屋頂燒起來就說是伊等施工引起的云云。惟查：
  (一)證人即僱用被告丙○○、乙○○修繕之台北市○○路三四七巷三十二號房屋所有
    人甲○○於警訊中已明確供稱：渠於九十年（民國，下同）三月十三日十二時許
    在渠家發現隔壁三十四號因在冒煙，渠即至外面拿滅火器噴灑火苗，因火燒屋頂
    天花板噴灑不到火苗，渠立即打一一九報案；當時因渠僱用之鐵工師在施工焊接
    樓梯鐵器，不慎火星掉落在台北市○○路三四七巷三十二號，休息時不注意，而
    引發火災並延燒至三十六號屋頂天花板，渠查看時發現的；因焊接鐵工師丙○○
    休息時渠前往查看工作情形時才發現火花的；... 起火位置是從三四號後面廁所
    上面儲藏室起火向三十六號延燒屋頂天花板；... 渠目前所居住房屋台北市○○
    路三四七巷三十二號因屋頂會漏雨僱請二位工人翻修，剛好在隔壁莒光路三四七
    巷三十四號附近，因焊接產生火花掉在三十四號隔間儲藏室而引起火災；渠有看
    到三十四號儲藏室牆邊有火悶燒而引起屋頂起火等語（見偵查卷第八頁背面、第
    九頁、第三十頁）。在原法院調查中仍證稱：我回家時只看到後面樓梯在冒煙，
    他們（被告）二人如何分工渠不清楚；（火勢）不大，就是燒到廁所的天花板及
    牆，下面沒有燒到；無（沒有看到附近有可疑的人跑來跑去）；他們有提一桶水
    放在旁邊，等到如果有火星要淋，但是他們可能沒有火星掉落；我們那個是半樓
    頂往樓下有作鐵樓梯，當天被告是在樓梯處附近作焊接工程云云（見原審卷第七
    十五頁至第七十七頁）。另原審同案被告乙○○（經原審判處拘役四十日，如易
    科罰金以三百元折算一日確定）在原審復供陳：伊承認檢察官起訴之事實等語（
    見原審卷第一五五頁）。而本案火災後莒光路三四七巷三二號房屋所有人甲○○
    已與被害人陳德民、游國明成立和解，賠償該二人所受損害等情，亦據被害人陳
    德民、游國明在原審當庭陳明在卷（見原審卷第八十二頁）。
  (二)被告於警訊中供陳：伊離開之時間大約是九十年三月十三日十二時許云云（見警
    訊卷第四頁背面）。而本案火災經民眾報案之時間係九十年三月十三日十二時十
    五分，則有火災出動觀察記錄在卷可查（見偵查卷第二十九頁）。再參諸前揭證
    人甲○○供證：渠於九十年三月十三日十二時許即發現隔壁三四號在冒煙，渠在
    曾使用滅火器試圖滅火未果始打電話報案等語，衡情本案火警發生之時間理應較
    報案間更為提前觀之，由此得見本案火警之發生時間，與被告中午休息前往用餐
    之時間點，顯然極為接近，並非相距甚遠而有不符之處。
  (三)再查，現場燃燒後狀況：現場除台北市○○路三四七巷三十四號起火燃燒外，同
    巷三十二號及三十六號等兩戶受火勢波及；現場三十六號天花板輕微受燻燒，其
    他處所地板及吊掛在木板牆上衣物均未波及；三十二號屋外鐵皮牆僅南面中間受
    煙燻黑，屋內地板及施工切割焊接機具尚保持完好，而焊接工具放在靠南面牆附
    近，該南面牆附近之鋼樑鐵支架部分有焊接痕跡；又現場三十四號儲藏室東、南
    面物品均未受火波及，西、北面下方之物品靠北、西側受燒損較嚴重，上方木橫
    樑支架以靠西北側受燃燒碳化較嚴重，屋頂保利龍、石棉浪板及油毛氈亦靠西北
    側受燒失、燒穿較嚴重；位於一樓廁所上方儲藏室之木橫樑支架燒燬、碳化較嚴
    重，屋頂保利龍、石棉浪板及油毛氈受燒失、燒穿較嚴重，下方物品部分已燒燬
    ，而一樓廁所則未受波及。基此認定：1.現場台北市○○區○○路三四七巷三十
    四受火燒損較嚴重，而同巷三六號天花板輕微受燻燒，其他處所地板及吊掛在木
    板牆上衣物均未波及，顯示火流係由三十四號往三十六號延燒；三十二號屋外鐵
    皮牆僅南面中間受煙燻黑，屋內物品尚保持良好，顯示火流係由三十四號往三十
    二號延燒；故綜合以上所述，研判台北市○○區○○路三四七巷三四號為最先起
    火戶。2.現場三十四號儲藏室東、南面物品均未受火波及，西、北面下方之物品
    靠北、西側受燒損較嚴重，上方木橫樑支架以靠西北側受燃燒碳化較嚴重，屋頂
    保利龍、石棉浪板及油毛氈亦靠西北側受燒失、燒穿較嚴重，顯示火流係由西北
    面向東南面延燒；位於一樓廁所上方儲藏室之木橫樑支架燒燬、碳化較嚴重，屋
    頂保利龍、石棉浪板及油毛氈受燒失、燒穿較嚴重，下方物品部分燒燬，一樓廁
    所則未受波及，顯示火勢侷限於一樓廁所上方之儲藏室附近，故綜合以上所述，
    研判：一樓廁所上方之儲藏室附近應為最先起火處。3.現場勘查結果，研判三十
    四號一樓廁所上方之儲藏室附近為最先起火處，該處無外來火源自不會起火燃燒
    ，又現場同巷三二號閣樓發現有切割焊接機具，焊接工具放在靠南面牆附近，且
    屋內靠南面之鋼樑鐵支架部分有焊接痕跡，據莒光路三四七巷三十二號住戶甲○○所述「因我家屋頂下雨時會漏水，故僱請兩位工人翻修，剛好在隔壁同巷三十
    四號附近焊接鋼樑鐵支架，因焊接產生火花掉在三十四號一樓上方之儲藏室附近
    ，而引起火災... 等語，故綜合以上所述研判起火原因以工人焊接鋼樑鐵支架之
    火星引燃下方可燃物致起火燃燒之可能性較大，有台北市政府消防局九十年四月
    六日北市消調字第九０二０九０四二００號函所檢送之火災原因調查報告書一份
    在卷可稽（見偵查卷第十六頁至第四十一頁）。依據前開鑑定報告，莒光路三四
    七巷三四號一樓廁所上方儲藏室之木橫樑支架燒燬、碳化較嚴重，理應判斷為為
    最先起火之處。再觀諸現場照片所示（見偵查卷證物袋），燒燬、碳化嚴重之儲
    藏室木橫樑支架，非僅位居高處，且無其他電線、電源設備，自無遭他人縱火或
    因使用電器不當而失火之可能。
  (四)又查，證人甲○○為台北市○○路三四七巷三十二號房屋之所有權人，亦係僱用
    被告丙○○、乙○○修繕房屋之人；被告丙○○、乙○○受僱修繕房屋時所為之
    焊接業務，果若有過失而不法侵害他人之權利，依民法第一百八十八條第一項前
    段之規定，為雇用人之甲○○雖不在現場，亦應與被告丙○○、乙○○共負連帶
    賠償責任。從而，茍非本案火災確係因被告丙○○、乙○○於焊接時所產生之火
    星掉落蓄熱後所引起，三十二號房屋之屋主甲○○自無坦承僱用丙○○、乙○○
    施工，因焊接樓梯鐵器產生之火星未確實熄滅，而引起本案火災，並主動賠償被
    害人損害之必要；被告乙○○在原法院最後審理中亦坦承有檢察官起訴之過失；
    況且該二人之供詞又核與台北市政府消防局九十年四月六日北市消調字第九０二
    ０九０四二００號函所檢送火災原因調查報告書所作之鑑定報告結果相符，該甲○○、乙○○之前揭供述，自可採信。依前述證人之供證與火災原因調查報告書
    相互參證勾稽，則本案火災係因莒光路三四七巷三十二號房屋所有全人甲○○於
    上開時地僱用被告丙○○、乙○○翻修房屋，在隔壁同巷三十四號附近焊接鋼樑
    鐵支架時，因焊接產生火花掉在三十四號一樓上方之儲藏室附近，並於內部蓄熱
    燻燒所引起，已可認定。被告所辯：那時伊等已經去吃飯了，那時房屋是空的，
    也不知道是否有別人進去，所以不能說起火就是伊等工作引起的，伊等人也不在
    那裡，也不能說屋主看到火從屋頂燒起來就說是伊等施工引起的云云，核與實情
    有違，並不足採。
三、被告上訴意旨執前詞指摘原判決不當，並無理由，應予駁回。
據上論結，應依刑事訴訟法第三百七十三條、第三百六十八條，判決如主文。
本案經檢察官田炳麟到庭執行職務。
中      華      民      國    九十一    年      九      月     十二     日
                              臺灣高等法院刑事第十二庭
                                  審判長法  官   劉  景  星
                                        法  官   陳  志  洋
                                        法  官   陳  博  志
右正本證明與原本無異。
不得上訴。
                                        書記官   陳  嘉  文
中      華      民      國     九十一   年    九        月     十二     日
附錄 本判決論罪科刑法條：
刑法第一百七十三條
放火燒燬現供人使用之住宅或現有人所在之建築物、礦坑、火車、電車或其他供水、
陸、空公眾運輸之舟、車、航空機者，處無期徒刑或七年以上有期徒刑。
失火燒燬前項之物者，處一年以下有期徒刑、拘役或五百元以下罰金。
第一項之未遂犯罰之。
預備犯第一項之罪者，處一年以下有期徒刑、拘役或三百元以下罰金。
